臺灣臺北地方法院民事判決
110年度勞簡上字第20號
上訴人即附
帶被上訴人    楊明琛  

被上訴人即  
附帶上訴人    陳嘉珮  
上列當事人間請求給付薪資等事件，上訴人對於中華民國110年2
月23日本院109年度勞簡字第59號第一審民事判決提起上訴，被
上訴人提起附帶上訴，本院於111年8月10日言詞辯論終結，判決
如下：
    主      文
上訴人之上訴駁回。
被上訴人附帶上訴及擴張之訴均駁回。
第二審訴訟費用，關於上訴部分，由上訴人負擔；關於附帶上訴
及擴張之訴部分，由被上訴人負擔。
    事實及理由
壹、程序部分：
一、按被上訴人於言詞辯論終結前，得為附帶上訴。附帶上訴，
    雖在被上訴人之上訴期間已滿，或曾捨棄上訴權或撤回上訴
    後，亦得為之；上開規定於簡易程序第一審判決之上訴程序
    準用之，民事訴訟法第460條第1項前段、第2項、第436條之
    1第3項分別定有明文。本件被上訴人即附帶上訴人陳嘉珮(
    以下逕稱陳嘉珮）於原審聲明：上訴人即附帶被上訴人楊明
    琛(以下逕稱楊明琛）應給付陳嘉珮新臺幣（下同）495,651
    元，及自起訴狀繕本送達翌日(即民國109年5月22日)起至清
    償日止，按週年利率百分之5計算之利息（原審卷第373頁、
    第45頁)。原審判命楊明琛應給付陳嘉珮466,734元，及自10
    9年5月22日起至清償日止，按週年利率百分之5計算之利息
    ，並駁回陳嘉珮其餘之訴。楊明琛就原判決對其不利部分提
    起上訴，陳嘉珮雖於上訴期間屆滿後之110年10月12日始提
    起附帶上訴（本院卷第103頁），核與首揭規定相符，應予
    准許。
二、次按訴狀送達後，原告不得將原訴變更或追加他訴，但擴張
    或減縮應受判決事項之聲明者，不在此限；又於第二審為訴
    之變更或追加，非經他造同意，不得為之。但第255條第1項
    第2款至第6款情形，不在此限；上開規定，於簡易事件之第
    二審訴訟程序準用之，民事訴訟法第255條第1項第3款、第4
    46條第1項、第436條之1第3項亦有明文。陳嘉珮附帶上訴聲
    明原為：㈠原判決關於駁回陳嘉珮後開第2項之訴部分，及訴
    訟費用之裁判均廢棄。㈡楊明琛應再給付陳嘉珮22,500元，
    及自109年5月22日起至清償日止，按週年利率百分之5計算
    之利息。㈢楊明琛應再給付陳嘉珮37,500元，及自民事準備
    程序書狀繕本送達翌日(即110年9月25日)起至清償日止，按
    週年利率百分之5計算之利息（本院卷第103、140頁)。惟嗣
    於110年10月12日具狀變更上開第3項聲明為：楊明琛應給付
    陳嘉珮52,500元，及自民事準備程序書狀繕本送達翌日(即1
    10年10月14日)起至清償日止，按週年利率百分之5計算之利
    息（本院卷第159、190頁），再於110年11月2日當庭變更同
    項聲明為：楊明琛應再給付陳嘉珮52,500元，及其中37,500
    元自110年9月25日起、其中15,000元自110年10月14日起，
    均至清償日止，按週年利率百分之5計算之利息（本院卷第1
    89頁），核屬擴張附帶上訴聲明，亦應准許。
貳、實體部分：　　
一、陳嘉珮起訴意旨及附帶上訴：
　㈠起訴主張:兩造自107年10月9日起合意由陳嘉珮出名擔任康士
    美牙醫診所（下稱康士美診所）負責人，並約定陳嘉珮每月
    報酬項目包含康士美診所健保申報總點數50%、部分負擔收
    入50%、病患自費收入50%及按月給付掛牌費用35,000元（下
    稱系爭契約）。嗣陳嘉珮因兩造合作期間，楊明琛給付報酬
    有欠詳細，且掛牌所負法律風險高等因素，於108年1月2日
    向楊明琛表明不欲繼續掛牌，惟楊明琛未予回應，至108年2
    月25日方因康士美診所歇業而終止掛牌，楊明琛積欠:1.107
    年10月至12月健保申報點數報酬各31,780元、95,125元、52
    ,640元，計179,545元；2.107年10月至12月之部分負擔收入
    報酬合計7,075元；3.107年10月之病患自費收入報酬24,565
    元、107年11月至12月病患自費收入報酬合計320,700元；4.
    107年12月9日至108年2月25日掛牌費91,250元，扣除楊明琛
    業已給付127,484元，楊明琛尚應給付陳嘉珮495,651元，爰
    依系爭契約提起本訴，並聲明：楊明琛應給付陳嘉珮495,65
    1元，及自起訴狀繕本送達翌日即109年5月22日起至清償日
    止，按週年利率百分之5計算之利息。
　㈡對上訴意旨之答辯：原審認楊明琛自107年12月9日起未給付
    掛牌費用，康士美診所自108年2月25日歇業，應以實際掛牌
    日數為準計算掛牌費用。又楊明琛於107年10月至11月確有
    給付陳嘉珮該診所每月總健保點數50%換算報酬，認兩造係
    有約定以康士美診所健保申報總點數50%之抽成作為報酬，
    楊明琛固臚列107年10月以降之健保收入，惟此與衛生福利
    部中央健康保險署（下稱健保署）109年9月8日健保北字第1
    091100430號函暨健保申報資料不符。又楊明琛就其自107年
    10月至12月應給付部分負擔收入7,075元，於原審並未爭執
    ，故原判決命楊明琛應給付掛牌費用89,833元、健保申報點
    數報酬179,545元及部分負擔收入7,075元，當無違誤。至氧
    化鋯彩透冠部分，雖陳嘉珮認病患彭心慧應屬「氧化鋯彩透
    冠」品項，惟原審既認列入「半貴合金」品項，陳嘉珮對此
    不爭執。又原審認自費收入為350,000元，經楊明琛自認，
    則楊明琛應給付175,000元。又半貴合金、臨時牙套及其他
    部分，兩造除在「其他」品項就病患李錦華部分差額500元
    外，其餘不爭執，故陳嘉珮得請求107年10月報酬24,565元
    ，及11月至12月報酬即氧化鋯彩透冠部分175,000元、生物
    鈷鉻合金150,000元、半貴合金7,500元、臨時牙套及其他部
    分20,700元，即自費費用報酬計377,765元。
　㈢附帶上訴及擴張請求部分則以：病患自費收入於生物鈷鉻合
    金部分，原審採信楊明琛主張，認單顆價值為12,000元，又
    陳嘉珮斯時因楊明琛未揭露真實售價，僅得以市價推估主張
    單價為15,000元，惟楊明琛上訴後自承單顆價值應為20,000
    元，顯逾陳嘉珮於原審主張15,000元，爰提起附帶上訴請求
    再給付22,500元，另擴張聲明再請求給付37,500元。再者，
    病患吳尚熙107年11月自費看診部分，其2顆氧化鋯彩透冠給
    付康士美診所80,000元，惟楊明琛僅以50,000元列計，則依
    系爭契約就其107年10月自費報酬部分，併擴張請求：楊明
    琛應再給付15,000元。
　㈣爰聲明：上訴駁回。並附帶上訴聲明：1.原判決關於駁回陳
    嘉珮後開第2項之訴部分，及訴訟費用之裁判均廢棄。2.楊
    明琛應再給付陳嘉珮22,500元，及自109年5月22日起至清償
    日止，按週年利率百分之5計算之利息。3.楊明琛應再給付
    陳嘉珮52,500元，及其中37,500元自110年9月25日起、其中
    15,000元自110年10月14日起，均至清償日止，按週年利率
    百分之5計算之利息。
二、楊明琛上訴及答辯意旨略以：  
　㈠其亡夫開設康士美診所，本為負責人，至107年7月25日因胰
    臟癌逝世，依醫療法第10條規定，應辦理歇業，但為處理未
    完成病患，乃於107年10月9日以陳嘉珮執照申請復業，並另
    聘請訴外人陳建男、李宗翰、陳鴻鈞等醫師，經臺北市衛生
    主管機關報准排班看診。又系爭契約約定報酬含診所以陳嘉
    珮名義申報之健保點數抽成50%、部分負擔收入抽成50%、診
    所病患自費收入抽成50%及掛牌費。而楊明琛應給付申報之
    健保點數抽成50%部分166,125元、診所病患自費收入抽成50
    %部分147,990元及掛牌費158,667元，共計472,782元。惟楊
    明琛前已給付計424,948元(計算式:掛牌費105,000元＋匯款1
    63,123元＋現金156,825元)。又康士美診所申請醫療費用，
    依全民健康保險醫療費用申報核付及醫療服務審查辦法，會
    先給付申報金額70%，次月後撥10%，如沒問題於6個月後再
    撥10%，戶名康士美診所陳嘉珮、帳號：00000000****24號
    之台新銀行存摺帳戶（下稱系爭帳戶）內，尚有屬於診所餘
    款70,425元未領出，陳嘉珮可自由領取，足以抵銷。從而，
    陳嘉珮尚應返還其22,591元(計算式:應付472,782元－已付42
    4,948元－帳戶餘額70,425元）。
　㈡又康士美診所於107年10月僅陳嘉珮看診，申報點數皆給付予
    陳嘉珮固屬合理，惟107年11月至108年1月，除陳嘉珮外，
    仍有其他醫師排班看診，且尚需支出房租、助理費、水電費
    及材料費，又健保局每月給付點數並非1點1元而係先給付0.
    8元，且健保署函附健保申報資料數字，並不等同申報件數
    及點數。再者，兩造於原審業就部分負擔收入抽成50%部分7
    ,075元爭執，且健保薪資明列已給付款項13,000元。另陳嘉
    珮雖施作醫事勞務品項，然往往因假牙無法咬合而不能裝入
    病患口内，或因未完成假牙製作，致病患未依約或跨月付款
    。陳嘉珮因醫療疏失，致楊明琛委請其他醫師為病患重作假
    牙，因此支出假牙技工費及醫師診療費用（氧化鋯部分共62
    ,500元、生物鈷鉻合金部分共58,600元），亦主張抵銷。
　㈢對附帶上訴及擴張請求之答辯：陳嘉珮醫師執業15年，任多
    間診所，豈有不知牙醫診所假牙收費行情，病患自費收費標
    準都由醫師決定，醫師為業績會降價或給病人折扣，病人先
    付訂金、再依療程分期付款及尾款，亦屬常見。生物鈷鉻合
    金確向病患鄒卿宜等人各收1顆12,000元，並非陳嘉珮所主
    張之1顆20,000元。另病患吳尚熙2顆氧化鋯治療部分，其已
    支付陳嘉珮25,000元報酬，而吳尚熙於107年10月自費看診
    付40,000元，11月份付10,000元，氧化鋯不可能1顆收到40,
    000元。　　
　㈣爰聲明：1.原判決不利於楊明琛部分廢棄。2.上開廢棄部分
　　，陳嘉珮於第一審之訴及假執行之聲請均駁回。另答辯聲明
    ：陳嘉珮附帶上訴及擴張之訴均駁回。
三、兩造不爭執事項為(本院卷第141頁、第261頁): 
　㈠陳嘉珮自107年10月9日起受楊明琛聘僱擔任康士美診所負責
    醫師，兩造並約定由陳嘉珮提供醫師執照，楊明琛每月給付
    陳嘉珮掛牌費用35,000元。
  ㈡陳嘉珮執業之報酬除掛牌費用外，依其「薪資明細」顯示欄
    位為「自費50%」、「陳嘉珮健保點數50%」、「部分負擔50
　　%」。
  ㈢楊明琛於107年11月5日、11月12日、12月7日已分別給付陳嘉
    珮25,600元、30,680元、71,204元，小計127,484元。
  ㈣楊明琛自107年12月9日起即未給付陳嘉珮掛牌費用，陳嘉珮
　　於108年1月2日向楊明琛表明不欲繼續掛牌，並取走醫事人
    員卡後，即未再到班。　
四、得心證之理由：
  ㈠健保點數抽成50%部分：
　1.兩造約定依系爭契約，陳嘉珮薪資結構除掛牌費用外，尚有
    為「自費50%」、「陳嘉珮健保點數50%」、「部分負擔50%
    」等節，為當事人所不爭執，並有陳嘉珮107年12月薪資單
    在卷可佐(原審卷第13、65頁)，又康士美診所於107年10月
    、11月健保醫療費用申報件數及點數與以陳嘉珮名義申報之
    件數及點數均相同乙情，有健保署109年9月8日健保北字第1
    091100430號覆函及所附健保醫療費用申報件數及點數資料
    在卷可憑（原審卷第173、175頁，同本院卷第125、127頁）
    ，於107年10月至11月申報之健保點數分別為63,560點、190
    ,250點，則依兩造約定抽成50％比例，陳嘉珮得請求楊明琛
    給付31,780元、95,125元。再者，陳嘉珮受楊明琛聘僱，擔
    任康士美診所之負責醫師，並因此領取掛牌費，而為診所名
    義負責人，須對診所醫療業務負責，則其報酬以診所整體健
    保點數為基準，於情理無違。佐以，楊明琛於原審中亦自承
    ：自陳嘉珮107年10月在職期間，康士美診所有陳建男、李
    宗翰、陳鴻鈞、楊醫師等其他醫師排班看診等節（原審卷第
    51頁），而楊明琛於計算陳嘉珮107年10月至11月健保點數
    報酬時，仍以康士美診所健保點數之一半計算報酬給付陳嘉
    珮，堪認陳嘉珮主張兩造以此標準計算其健保點數部分報酬
    乙節，即堪認定。而康士美診所107年12月份健保醫療費用
    申報點數為105,280點，故陳嘉珮請求該月健保點數報酬52,
    640元，應認有據，則其此部分請求179,545元（計算式：31
    ,780元＋95,125元＋52,640元），應予准許　
  2.楊明琛於上訴後固提出健保收入彙總表(本院卷第55至63頁)
    ，並據此計算主張此部分金額僅166,125元云云，惟因該書
    證係其事後於110年8月9日始行列印資料，難認係於107年10
    月至12月間作為計算陳嘉珮薪資的依據，自仍以健保署於原
    審提供之當時申報數據資料較具可信性，楊明琛於上訴後重
    行計算主張的金額，自不可採信。
  ㈡部分負擔收入抽成50%部分：
　　楊明琛對於陳嘉珮請求部分負擔收入金額共計7,075元乙節
    ，經其於原審中核對就診人數、健保明細計算後，對陳嘉珮
    於107年10月至12月各得請求1,125元、3,775元、2,175元之
    部分負擔收入均不爭執，亦自承其應給付7,075元在卷（原
    審卷第341頁），其於上訴後翻詞主張陳嘉珮僅能請求6,500
    元，並未提出積極事證以實其說，自不可採。
  ㈢病患自費收入抽成50%部分：
　1.陳嘉珮於107年10月之病患自費報酬應為24,565元，業經楊
    明琛於原審中提出診所製發之陳嘉珮107年10月份之薪資明
    細為證（本院卷第65頁、原審卷第61頁），其上亦有計算式
    說明之，堪以認定。
　2.再有關陳嘉珮於107年11月、12月之病患自費報酬：
　①氧化鋯彩透冠部分，兩造對於吳尚熙等病患治療氧化鋯彩透
    冠假牙之顆數（共14顆）、價金金額（共350,000元）等節
    均未爭執（本院卷第269頁、原審卷第339頁），另原審判決
    係將病患彭心慧部分列入「半貴合金」治療項目，而非陳嘉
    珮所主張此部分項目，其於上訴中就此亦不再爭執（本院卷
    第107頁），是陳嘉珮請求此部分報酬即為175,000元（計算
    式：350,000元×50%）。
　②生物鈷鉻合金部分，兩造對於鄒卿宜等病患治療生物鈷鉻合金假牙之顆數共15顆乙節已未爭執（本院卷第269頁、原審卷第339頁），依楊明琛所提經陳嘉珮簽名確認之107年11月份自費薪資表（本院卷第67頁、原審卷第315頁）觀之，其上記載：「鄒卿宜1顆12,000元、王米雲3顆36,000元、鄭邦政2顆24,000元、吳家浩1顆12,000元、陳俊峯2顆24,000元」等語，堪認原審認定病患施作生物鈷鉻合金假牙，支付單價均為12,000元，依施作15顆計算，合計180,000元，據此認定陳嘉珮得請求報酬90,000元，並無違誤。
　③半貴合金部分：
    楊明琛主張陳嘉珮替病患彭心慧施作半貴合金假牙1顆，金
    額為15,000元乙節，已為陳嘉珮於本院審理中所不爭執，亦
    與楊明琛提出之旭達生技股份有限公司明細及柏創牙體技術
    所明細資料相符（原審卷第243頁），此部分陳嘉珮得請求
    報酬即為7,500元。
　④臨時牙套及其他：
　　兩造僅就病患李錦華（編號23）自費金額有不同主張，對其
    餘病患鄭邦政等人治療臨時牙等項目及其支付金額等節，均
    不爭執（本院卷第269至271頁、原審卷第339至340頁），渠
    不爭執部分事實堪以認定，又依上開經兩造確認11月份自費
    薪資明細表（本院卷第67頁、原審卷第315頁），其上明白
    記載「李錦華/噴砂1500」，是陳嘉珮就臨時牙套及其他治
    療之診所收入共計41,400元，其得請求報酬20,700元。
  3.綜上，陳嘉珮得請求107年10月至12月之自費費用報酬總計3
    17,765元（計算式：24,565＋175,000＋90,000＋7,500＋20,700
    ）。
　4.至楊明琛上訴意旨，以兩造約定係以陳嘉珮處理病患為限，
    始能抽成50%，主張陳嘉珮於107年10月至12月各僅能受領23
    ,815元、100,950元、23,225元，共計147,990元云云，然比
    對其上訴後提出明細（本院卷第47至49頁）與原審中自行臚
    列自費明細（原審卷第339頁），卻未再列入「林玉梅氧化
    鋯彩透8顆」、「翟永豪臨時牙套4顆」等自費收入項目，復
    對陳嘉珮報酬應予縮減之利己事實，未再提出積極事證以實
    其說，自不可採。另其抗辯康士美診所向病患胡忠賢、陳麗
    金收取之生物鈷鉻合金假牙價金僅各為10,000元，又病患李
    錦華噴砂治療項目僅支付自費額1,000元等節，並援「107年
    11月自費-陳嘉珮」明細表為證（原審卷第213至214頁），
    惟此明細表未經陳嘉珮簽認，亦為其所爭執形式真正，對照
    107年11月份自費薪資表（本院卷第67頁、原審卷第315頁）
    既為康士美診所製作，再經陳嘉珮於其上簽名確認，信而有
    徵，楊明琛提出「107年11月自費-陳嘉珮」既與最後經陳嘉
    珮簽名確認之該月薪資表內容不符，無以採信。是以，仍應
    依兩造不爭執生物鈷鉻合金之施作顆數，以單價12,000元計
    算之，及以經陳嘉珮簽名確認之自費明細資料確認病患李錦
    華噴砂治療之自費金額應為1,500元。
　5.陳嘉珮附帶上訴及擴張請求部分固以：病患自費收入生物鈷
    鉻合金部分，其於原審中主張以市價推估單顆價值15,000元
    ，原審判決認定12,000元，惟應依楊明琛上訴理由狀陳述單
    價20,000元為準，故提起附帶上訴請求楊明琛再給付22,500
    元（計算式：[15,000－12,000]×15×50%），並擴張聲明請求
    再給付37,500元（計算式：[20,000－15,000]×15×50%，本院
    卷第140頁）。惟查，楊明琛上訴理由狀（本院卷第53頁）
    ，係陳述：陳嘉珮施作失敗另支付醫師鈷鉻合金11顆1顆為2
    0,000元云云，惟其書狀所指王米雲、林玉梅等病患重新施
    作期間均在108年4月17日、2月20日之後，距陳嘉珮請求項
    目爭議期間之107年11月至12月間，已有相當時日，前後診
    治醫師亦不相同，楊明琛復未提出任何重新施作的費用支出
    證明及其治療品項明細，為何會與陳嘉珮受聘當時診療自費
    金額有重大落差，即乏證據證明之，自難僅憑楊明琛片面於
    上訴理由狀有關其他事實之陳詞，遽認陳嘉珮上開診治期間
    生物鈷鉻合金1顆單價金額即20,000元。至陳嘉珮固聲請發
    函台北市牙醫師公會，查詢「生物鈷鉻合金」於一般診所單
    價行情，另函詢耕莘醫院牙科該院施作「生物鈷鉻合金」假
    牙之價格（本院卷第111、179頁），惟不同醫事機構，於不
    同期間或地域，對於個別病患因診療項目差別，收費本有差
    異，且康士美診所病患「生物鈷鉻合金」治療自費明細既曾
    經兩造確認，自無從依所謂「一般診所行情」、甚或某特定
    醫院之單價，代替本件事實之認定，均無再行調查之必要，
    附此敘明。
　6.陳嘉珮另擴張請求15,000元，主張吳尚熙支付氧化鋯彩透冠
    2顆之自費金額為80,000元，楊明琛僅以50,000元計算，應
    再給付差額15,000元云云，固以107年10月薪資表（原審卷
    第61頁）、系爭帳戶存摺（同卷第75頁）、「107年11月自
    費-陳嘉珮」明細（同卷第213頁）、旭達生技股份有限公司
    技工單明細（同卷第241頁）、楊明琛原審答辯狀（同卷第2
    79頁）、「Nov-18陳嘉珮」表格明細（同卷第311頁）等書
    證為憑，惟楊明琛辯稱病患吳尚熙之自費金額為50,000元，
    該病患付費情形，先於10月31日刷卡10,000元，於11月2日
    入帳，當日入帳68,775元包括蔣世漢，再於107年11月15日
    刷卡給付40,000元，銀行扣除手續費700元，實收金額39,30
    0元等語（本院卷第191頁），據其提出吳尚熙治療收費紀錄
    為憑（本院卷第205頁），經本院當庭勘驗原本無誤（本院
    卷第250頁），其真實性堪以採信，足認吳尚熙於107年10月
    31日、同年11月15日赴診所門診，自費收費金額各40,000元
    、10,000元，共計50,000元。另對照台新銀行提供系爭帳戶
    107年11月15日刷卡交易明細，亦顯示當日交易消費款金額4
    0,000元後，銀行係翌日11月16日付款，並於11月19日由信
    用卡中心收單入帳並轉出39,300元至系爭帳戶等節，有該銀
    行函附之刷卡交易明細及系爭帳戶銀行交易明細可稽（本院
    卷第233頁、第219頁），核與系爭帳戶存摺「0000000收單
    入帳39,300(手寫:吳尚熙)」的資訊無悖（原審卷第75頁）
    ，另系爭帳戶存摺及系爭帳戶銀行交易明細顯示，系爭帳戶
    於107年10月19日開戶後，於107年11月2日確由信用卡中心
    轉入68,775元，而存摺明細上亦記載另有「蔣世漢」之註記
    ，足見當日入帳款尚有其他資金原因之給付，自不能據此認
    定吳尚熙支付氧化鋯彩透冠2顆之自費金額為80,000元。至
    陳嘉珮所舉其107年10月薪資表、「107年11月自費-陳嘉珮
    」明細、旭達生技股份有限公司技工單明細、楊明琛原審答
    辯狀、「Nov-18陳嘉珮」表格明細等文書，均僅能確認吳尚
    熙有接受氧化鋯彩透冠假牙2顆之事實，不能證明其支付自
    費金額80,000元，自不足資為有利於陳嘉珮之認定。況兩造
    前不爭執施作14顆氧化鋯彩透冠金額，總計為350,000元，
    如吳尚熙接受相同治療1顆卻自費支付40,000元，相較其他
    病患，確實不合情理。從而，楊明琛就吳尚熙2顆氧化鋯治
    療費50,000元部分，其已依比例支付陳嘉珮25,000元之自費
    報酬，並未短少，陳嘉珮擴張請求15,000元部分，亦無理由
    。
　㈣掛牌費部分：
　1.兩造約定由陳嘉珮提供醫師執照，擔任康士美診所之負責醫
    師，楊明琛自應於聘僱期按月給付掛牌費用35,000元，此為
    兩造不爭執。而康士美診所自107年10月9日起至108年2月25
    日歇業止，負責醫師均為陳嘉珮，有臺北市政府衛生局108
    年2月27日北市衛稽字第1083013270號函在卷可憑（原審卷
    第19頁），則陳嘉珮在職期間之掛牌費應為159,833元（計
    算式：35,000×4＋35,000÷30×17，小數點以下四捨五入），
    惟楊明琛僅支付2個月期間即自107年10月9日至12月8日間各
    35,000元，共70,000元掛牌費，有陳嘉珮簽收之明細可佐（
    本院卷第65、67頁），故自107年12月9日至歇業日，陳嘉珮
    尚得再請求89,833元掛牌費。
　2.楊明琛雖抗辯陳嘉珮於108年1月2日將其醫事卡取走，致診
    所無法申報健保點數，故不得請求該日以後之掛牌費用云云
    ，惟醫事卡為醫師職業所需，而非擔任負責醫師所必須提供
    之證件，此據陳嘉珮陳明在卷（原審卷第374頁），況康士
    美診所於108年1月份仍有申報99,200點之健保點數乙情，有
    康士美診所108年1月健保醫療費用申報件數及點數資料在卷
    可稽（原審卷第175頁），並無所辯醫事卡遭取走後康士美
    診所無法申報健保點數之情形，所辯顯屬無據，為無理由。
　3.楊明琛另抗辯，陳嘉珮要伊匯錢到中國人壽保險股份有限公
    司的劃撥帳戶，用以支付107年11月份掛牌費云云（本院卷
    第125頁、第151頁），並提出郵政劃撥儲金存款收據為證（
    本院卷第73頁），惟陳嘉珮稱此係自行繳納保費的收執，其
    放置遺留在診所內（本院卷第190頁）。查，陳嘉珮另有簽
    領當月掛牌費執據（本院卷第67頁），楊明琛以此種不合給
    付本旨的迂迴方式重覆支付，況陳嘉珮受聘於診所，卻要求
    實質負責人代其付出勞費赴郵局劃撥保費款項，均不合情理
    ，且其上劃撥金額35,639元，亦與兩造約定之掛牌費金額不
    符，另陳嘉珮於上訴時辯稱：107年10月10日去公會服務改
    開業交付證書時，支付現金35,000元等語（本院卷第49頁）
    ，與上開所辯情詞顯有互殊，是此部抗辯，均難採信，應認
    其僅支付70,000元掛牌費，陳嘉珮自得再請求89,833元掛牌
    費。
　㈤楊明琛抵銷抗辯部分，均無理由：
　1.楊明琛主張因陳嘉珮技術不佳致病患投訴診所，其委請其他
    醫師重作假牙支出費用，故主張抵銷121,100元（氧化鋯部
    分共62,500元、生物鈷鉻合金部分共58,600元）云云（本院
    卷第269頁），惟此為陳嘉珮否認，又楊明琛以柏創牙體技
    術所之明細資料、病患王米雲抗議書、陳嘉珮107年12月薪
    資明細資料為據（原審卷第149至157頁、第293頁、第295頁
    ），然尚無以據此逕認病患施作瑕疵部分確係因陳嘉珮醫療
    行為有疏失所致，其復未釋明其抵銷金額如何計算而得，自
    難為不利於陳嘉珮之認定。
　2.系爭帳戶尚有餘款70,425元未領出，陳嘉珮可自由領取，足
    以抵銷云云，惟陳嘉珮稱未持有系爭帳戶存摺，也從未經手
    帳戶內款項等語（本院卷第142頁）。查，楊明琛於原審中
    主張陳嘉珮在康士美診所工作至108年1月2日，之後沒有去
    過診所（原審卷第90頁），惟依台新銀行提供系爭帳戶交易
    明細（本院卷第223至227頁），系爭帳戶自108年1月2日之
    後，仍有多筆資金往來紀錄，迄至函到日之110年12月21日
    止，尚有餘額31,626元。又楊明琛於審理中就此亦自承：「
    因為別的醫生看診也要付薪水，轉入是別的醫生看診醫療費
    的收入，轉出付薪水、醫生抽成、材料費、技工費，是櫃台
    會計轉的，帳戶裡的錢是診所的錢」等語（本院卷第250頁
    ），足認系爭帳戶始終係在其支配管領中，故其稱陳嘉珮得
    自由領取，自行抵銷云云，顯不可採。
　㈥綜上，陳嘉珮得請求在職期間之薪資報酬為健保點數抽成179
    ,545元、部分負擔收入抽成7,075元、自費收入抽成317,765
    元，及尚未受領掛牌費用89,833元，總計594,218元，另陳
    嘉珮曾於107年11月5日、同月12日、12月7日分別匯付25,60
    0元、30,680元、71,204元，共計127,484元，為兩造不爭執
    ，並有匯款憑證可參（本院卷第71頁，原審卷第73頁、第31
    5頁），楊明琛之上開抵銷抗辯，均不可採信，是楊明琛尚
    應給付陳嘉珮466,734元（計算式：594,218－127,484）。至
    楊明琛另主張業已給付如原審判決附表一、三所示之金額，
    然迄至本院言詞辯論終結前，均未再舉證以實其說，均難認
    採信。
　㈦末按給付無確定期限者，債務人於債權人得請求給付時，經
    其催告而未為給付，自受催告時起，負遲延責任，其經債權
    人起訴而送達訴狀，或依督促程序送達支付命令，或為其他
    相類之行為者，與催告有同一之效力。遲延之債務，以支付
    金錢為標的者，債權人得請求依法定利率計算之遲延利息。
    應付利息之債務，其利率未經約定，亦無法律可據者，週年
    利率為百分之5，民法第203條、第229條第2項、第233條第1
    項前段分別定有明文。陳嘉珮起訴請求應給付報酬，楊明琛
    迄未給付，其請求自起訴狀繕本送達之翌日即109年5月22日
    （原審卷第45頁送達證書參照）起，至清償日止之法定遲延
    利息，於法有據，應予准許。　　　
五、綜上所述，陳嘉珮依系爭契約，請求楊明琛給付466,734元
    ，及自109年5月22日至清償日止，按週年利率百分之5計算
    之利息，為有理由，應予准許，逾此部分，為無理由，應予
    駁回。原審就上開應予准許部分，判命楊明琛如數給付，於
    法並無不合；上訴人楊明琛指摘原判決此部分不當，求予廢
    棄，為無理由，應駁回其上訴。至上開不應准許部分，原審
    為被上訴人陳嘉珮敗訴之判決，核無不合，陳嘉珮附帶上訴
    意旨指摘原判決不當，求予廢棄改判，亦無理由，其復於本
    院上訴審中2度擴張聲明之請求，同無理由，均併予駁回。
六、本件事證已臻明確，兩造其餘之攻擊或防禦方法及所用之證
    據，經本院斟酌後，認為均不足以影響本判決之結果，爰不
    逐一論列，附此敘明。
七、據上論結，本件上訴、附帶上訴及擴張之請求，均為無理由
　　，依民事訴訟法第449條第1項、第78條，判決如主文。
中　　華　　民　　國　　111 　年　　 8　月　　 31 　　日
　           勞動法庭  審判長法  官  方祥鴻
　　　　　　　　　           法  官  陳裕涵
             　　　　　　　　法　官　林瑋桓
以上正本係照原本作成。
本件判決不得上訴。
中　　華　　民　　國　　111 　年　　 8　月　　 31 　日  
                             書記官　江慧君